【裁判字號】    89,重上更(三),61
【裁判日期】    890919
【裁判案由】    違反毒品危害防制條例
【裁判全文】
臺灣高等法院高雄分院刑事判決          八十九年度重上更(三)字第六一號
      上  訴  人      臺灣高雄地方法院檢察署檢察官
      被      告      乙○○
      上  訴  人
      即  被  告      甲○○
      共      同
      指定辯護人  本院公設辯護人  李佩娟
右上訴人等因被告等煙毒案件，不服臺灣高雄地方法院八十六年度訴字第三五七八號
中華民國八十七年一月十三日第一審判決（起訴案號：臺灣高雄地方法院檢察署八十
六年度偵字第二四二八一號；併辦案號：同署八十六年度偵字第二九六三四號、八十
七年度偵字第一五０三號），提起上訴，判決後經最高法院第三次發回更審，本院判
決如左：
      主      文
原判決關於甲○○部分撤銷。
甲○○共同連續販賣毒品，處有期徒刑捌年，褫奪公權捌年。販賣毒品所得新台幣壹
萬肆仟元沒收。
      事      實
一、甲○○與邱善海（施用毒品部分均另案處理）係叔侄關係，共同基於販賣毒品海
    洛因牟利之概括犯意聯絡，自民國（下同）八十六年九月間起，至同年十月九日
    止，先由甲○○出面向劉順輝販入毒品海洛因，計第一次於八十六年八月底晚上
    ，販入新台幣（下同）一萬五千元海洛因，第二次於八十六年九月十五日晚上，
    販入一萬三千元之海洛因，第三次於八十六年十月八日二十二時二十分許，販入
    一萬三千元之海洛因；所販入之海洛因，除部分留供自己吸用外，其餘則分裝後
    ，交由邱善海販賣，邱善海乃自八十六年十月間起，至同年十二月十三日止，以
    000000000號及000000000號呼叫器作聯絡工具，在高雄市○
    ○○路二十五號十二之十五號，以每包二千元代價，販賣毒品海洛因予王月桂二
    次；於高雄市○○路及二聖路口，以每小包一千元價格販賣毒品予廖光勇十次。
    共同販賣毒品金額共一萬四千元。
二、甲○○於八十六年十月九日十九時許，在高雄市○○○路四十一巷三十九─一號
    綠園賓館經警查獲，並搜索扣得供施用毒品之吸管五支及現金二萬七千四百元。
    復經警於同日二十一時二十分許，在高雄市○○區○○街一四二號查獲邱善海，
    嗣於同日二十二時二十分許，因甲○○供出毒品來源，循線在高雄市○○區○○
    路二一九號前，逮捕在該處等候與甲○○交易毒品之劉順輝，當場扣獲毒品海洛
    因一小包（毛重一、三公克）及現款一萬七千九百元，另在高雄市○○區○○路
    四十號之一．五樓之五劉順輝住處搜扣毒品海洛因一包（毛重二０、二公克；上
    開毒品驗後淨重一八、六一公克）及修剪指甲用之剪刀一支。
      理      由
甲、被告甲○○部分：
一、訊據上訴人即被告甲○○矢口否認右揭犯行，辯稱：伊並無任何販賣海洛因之行
    為，伊僅係買來供已施用而已云云。經查：
  (一)被告甲○○於警訊時陳稱：「我所販賣之海洛因均向綽號賢仔之劉順輝所購買，
    共買過三次，都在高雄市○○區○○路二一九號前，第一次於八十六年八月底晚
    上購買一萬五千元海洛因，第二次於八十六年九月十五日晚上購買一萬三千元之
    海洛因，第三次於八十六年十月八日二十二時廿分許，購買一萬三千元之海洛因
    。」等語（見八十六年十月十日警訊筆錄），經警循線於八十六年十月九日晚上
    十時二十分許，在高雄市○○區○○路二一九號前，查獲與甲○○約好毒品買賣
    之被告劉順輝駕駛牌照號碼ＳＫ－五二一九號自用小客車前來，在車內查獲其所
    有毒品海洛因一包（驗前毛重一‧三公克），又於同日晚上十一時許在高雄市○
    ○區○○街四十之一號五樓之五住處地下室電線箱內，查獲劉順輝所有之毒品海
    洛因一包（驗前毛重二０‧二公克）（上開查獲之兩包海洛因，驗後淨重十八‧
    六一公克）等情，業經證人即查獲本案之小隊長賴江漢於本院前審陳述屬實（見
    八十七年四月十四日本院前審訊問筆錄），扣案之粉末係毒品海洛因，亦經鑑驗
    無訛，有法務部調查局八十六年十一月五日00000000號鑑定通知書附卷
    足憑。
  (二)被告甲○○另於警訊供稱：「我向劉順輝購買海洛因後，即予分裝，除部分留已
    吸食外，其餘拿至高雄市○○區○○街一四二號茶坊，交邱善海販賣．．．」（
    見八十六年十月十日警訊筆錄）。又邱善海販賣王月桂之事實，並迭經證人王月
    桂於警訊及本院前審調查時陳述明確（見八十六年十二月十三日警訊、八十七年
    四月十四本院前審訊問筆錄）；被告邱善海販賣海洛因予廖光勇之事實，亦經證
    人廖光勇於警訊時陳述綦詳（見八十六年十二月二十二日警訊筆錄）。足見被告
    甲○○確有與邱善海共同販賣海洛因之行為；參以共同被告邱善海及同案被告劉
    順輝均經本院前審判決有罪確定書在案。又被告甘冒重典販賣毒品，其有營利之
    意圖甚明。
  (三)至被告甲○○及已確定之邱善海於本院前審均辯稱：警訊遭刑求，且毒癮發作，
    供述不實在云云，惟查本院前審訊之證人賴江漢證述：「劉順輝、乙○○、甲○
    ○三人出於自由意志陳述，我們未刑求，他們亦無毒癮發作之情形」等語（見八
    十七年四月十四日本院前審訊問筆錄），本院前審調查時警員歐陽彥峰、曾金榮
    、陳忠義、賴江漢亦均稱未對被告等刑求及威脅利誘（見八十八年四月十二日、
    四月十九日、七月九日本院更一審訊問筆錄），且被告甲○○及邱善海之入所健
    康檢查表及自述患病紀錄表記載均正常，傷痕係舊刀疤及針扎疤，有台灣高雄看
    守所八十七年四月廿三日高所正戒字第四七八號函附卷可考，足見被告甲○○及
    邱善海之警訊自白均出於自由意志之供述，查無不法取供情形，被告等辯稱遭刑
    求一節，亦無足取。
    綜上所述，被告甲○○所辯係事後卸責之詞，不足採信，其有共同販賣海洛因之
    行為堪以認定。
二、按「毒品危害防制條例」於八十七年五月二十二日零時起生效。海洛因依該條例
    第二條第一項第一款規定為第一級毒品，又依該條例第卅五條規定「本條例修正
    施行前繫屬之案件，除有刑法第二條第一項但書之情形外，審判中之案件，由法
    院依修正後規定處理之」。又查海洛因係肅清煙毒條例第二條所稱之毒品，被告
    甲○○販賣毒品海洛因之行為，係在八十七年五月二十二日以前，販賣毒品肅清
    煙毒條例之法定最高刑與毒品危害防制條例規定者相同，惟毒品危害防制條例得
    併科罰金，故以肅清煙毒條例有利於被告，依刑法第二條第一項但書規定，應依
    肅清煙毒條例處斷。被告榮洲販賣毒品海洛因之行為，係犯肅清煙毒條例第五條
    第一項販賣毒品罪；被告其先後多次犯行，時間緊接，犯罪構成要件相同，顯係
    基於概括犯意反覆為之，為連續犯，應論以一罪，惟所犯販賣毒品罪本刑為死刑
    或無期徒刑，依法不得加重。被告先後持有海洛因，亦係基於概括之犯意，本應
    以連續持有論，惟其等持有後，進而分別販賣，其等持有之低度行為應被販賣之
    高度行為所吸收，不另論其等持有毒品罪。被告甲○○與邱善海就上開販賣毒品
    犯行，有犯意聯絡及行為分擔，均為共同正犯。被告甲○○供出毒品來源因而查
    獲前手劉順輝，應依肅清煙毒條例第十一條規定減輕其刑。又起訴事實認被告甲
    ○○與邱善海共同多次販賣海洛因予不詳男年籍、姓名之綽號「木瓜」、「阿狗
    」、「忠仔」、「阿雅」、「添仔」、「大勇」、「小勇」、「志成等人」部分
    ，雖因無確切之證據，難認被告甲○○有此部分犯嫌（詳後述），但起訴事實已
    及八十六年十月九日二十二時二十分許，在高雄市○○區○○路二一九號前，
    逮補在該處等候與甲○○交易毒品之劉順輝（甲○○向劉順輝購買海洛因），當
    場扣獲海洛因一包（毛重一‧三公克）及現款一萬七千九百元之事實，並論述被
    告甲○○向劉順輝販入海洛因供己施用及分裝，交邱善海販賣所憑之證據，本院
    自得對其販賣海洛因之犯行予以審理。又併案部分與起訴事實，有連續犯關係，
    為裁判上一罪，本院自得一併審理。
三、原審論處被告甲○○罪刑，固非無見。惟查，被告甲○○供出毒品來源因而查獲
    劉順輝，原審未依肅清煙毒條例第十一條規定減輕其刑；又尚無確切之證據足以
    證明被告甲○○與邱善海有共同販賣海洛因予綽號木瓜、阿狗、忠仔、阿和、添
    仔、大勇、小勇、志成等人，原審遽為此項認定，均有未洽，被告甲○○否認販
    賣海洛因營利之犯行，雖不足取，但原判決此部分既有可議，仍無可維持，應將
    原判決此部分撤銷改判。爰審酌被告素行資料，其販入海洛因之數量，及其犯罪
    後之態度等一切情狀，量處如主文第二項所示之刑，依被告甲○○所犯販賣毒品
    之犯罪性質，認有褫奪公權之必要，併宣告之。又共同販賣毒品所得一萬四千元
    ，依肅清煙毒條例第十三條第一項諭知沒收。
四、公訴意旨另以：被告甲○○與邱善海，共同基於營利之概括犯意，自八十六年九
    月間起至同年十月九日止，以0000000號及0000000號電話作聯絡
    工具，在高雄市○○區○○街十四號邱善海工作之茶坊內，連續多次販賣海洛因
    予不詳年籍、姓名之綽號「木瓜」、「阿狗」、「忠仔」、「阿和」、「添仔」
    、「大勇」、「小勇」、「志成」等人云云。經查，被告甲○○固於警訊供稱：
    「．．．．如有不特定人要買，都打0000000號電話約定地點，由邱善海
    送去」等語。（見八十六年十月十日警訊筆錄）；「我認識綽號木瓜之人，他也
    有打電話給我，我向劉順輝買海洛因後，有轉讓給綽號木瓜等人，並未賺他們的
    錢」（見同年十月二十九日偵查筆錄）等情，且依警方於八十六年九月十七日監
    聽0000000號電話錄音帶及譯文內容所示，綽號木瓜之人當天曾打電話要
    找三叔（即被告邱善海）要買一心路，被告邱善海即稱要拿錢來，伊再去找被告
    甲○○拿，才能送去等語；另有不詳姓名人打電話稱要買糖，被告邱善海稱：「
    洲仔（被告甲○○）說要賣八萬五千元，你可以賣九萬元，但洲仔沒有那麼多，
    等拿回來時再打電話給你」等語，並有監聽電話錄音帶譯文附卷足稽。惟查，究
    竟是否確有「木瓜」等人，已有疑義，且縱有木瓜等人，被告甲○○是否確有與
    之成立買賣海洛因之契約﹖販賣確實時間、地點、數量及金額，究竟為若干﹖均
    付闕如，自難僅憑被告甲○○之自白及監聽錄音帶空泛之內容，遽認被告有此部
    分犯行，然此部分公訴人認為係被告甲○○販賣海洛因事實之一部，故本院不另
    為無罪之諭知。
乙、被告乙○○部分：
一、公訴意旨略以：被告乙○○另基於營利之概括犯意，利用000000000號
    及000000000號呼叫器作聯絡工具，自八十六年八月初起至同年十月九
    日止，連續多次在高雄市○○路聖功醫院前，以半兩新台幣（下同）七萬元之價
    格，販賣毒品海洛因予劉順輝，因認被告涉犯肅清煙毒條例第五條第一項之販賣
    毒品罪嫌云云。
二、公訴人認被告乙○○有右揭販賣毒品海洛因罪嫌，無非以被告於警訊及第一次偵
    訊時，就其販賣海洛因予劉順輝等情供認屬實，核與同案被告劉順輝指述相符，
    是事後辯稱係劉順輝販賣海洛因予伊云云，係卸責之詞，顯有販賣之意圖，為其
    論罪之依據。
三、按犯罪事實應依證據認定之，無證據不得推定其犯罪事實，刑事訴訟法第一百五
    十四條定有明文。又共同被告不利於之陳述，固可採為其他共同被告犯罪之證據
    ，惟此項不利之陳述，須無瑕疵，而就其他方面調查，又與事實相符，始得採為
    其他共同被告犯罪事實之認定（最高法院四十六年台上字第四一九號判例參照）
    。
四、訊據被告堅決否認有販賣之犯行，辯稱：我沒有販賣海洛因給劉順輝等語。經查
    ，被告乙○○於警訊時雖坦承：「我前後共賣給劉順輝五次，分別第一次於八十
    六年八月初，在高雄市○○路大統大賣場交易一錢一萬五千元、第二次於八十六
    年八月上旬，又在同一地點交易一錢一萬五千元，第三次於八十六年八月二十日
    晚上十一時，劉順輝打我的呼叫器000000000留他家電話000000
    0，我回電話約在和平三溫暖前見面，我坐劉順輝車子到聖功醫院前下車，我拿
    半兩海洛因販賣給劉某值七萬元而各自走開，第四次於八十六年九月十五日約十
    九時許，劉某打我的呼叫器000000000，留他的行動電話000000
    0000我回電劉某供稱人在新營附近，約定當日二十一時在聖功醫院交易半兩
    ，值七萬元，但劉稱身上只有三萬元，尚欠我四萬元，第五次於十月九日十五時
    五十分許，劉某打我的呼叫器000000000＃七七留行動電話00000
    00000代號十三約定在當日十六時在聖功醫院前交易半兩值七萬元。」（見
    八十六年十月十日警訊筆錄），其於偵查亦坦承：「（問：劉順輝錢交給你？你
    交海洛因給劉順輝？）是的，他交錢給我，我再交海洛因給他。）等語（見八十
    六年十月十日偵訊筆錄），劉順輝於警訊時亦承認在其車上及住所查扣之海洛因
    二小包，一大包係於八十六年十月九日十六時二十分許在高雄市聖功醫院前以七
    萬元向乙○○購買。但劉順輝於警訊之：「你共向『元仔』購買幾次﹖」則供稱
    ：「連今天（九日）這次共三次。」「第一次，八十六年八月二十日左右，：：
    ：在聖功醫院前，張（源聯）下車去拿半兩，我給他七萬元。第二次，八十六年
    九月十五日左右，在聖功醫院前交易，這次買了七萬元，但身上只有三萬元，所
    以欠他四萬元。」等語（同上揭警卷第四頁、第五頁），關於被告乙○○販賣海
    洛因予劉順輝之次數，被告乙○○於警訊自白供稱五次，劉順輝則供稱三次，已
    有不合；且劉順輝嗣於原審、本院審理中均翻異前供，否認有向被告乙○○購買
    海洛因（見原審八十六年十二月二日、十二月十八日審理筆錄、本院上訴卷第一
    一五頁反面、第一一六頁正面），則劉順輝之證詞前後不一，顯有瑕疵；參以本
    件警方並未自被告住居處所查獲海洛因及販毒帳冊、電子秤及分裝工具，足見劉
    順輝警訊筆錄之證詞，已有可疑，復參以被告乙○○於警訊時供稱劉順輝於八十
    六年十月十日凌晨三十分許，打電話向伊購買毒品，約在高雄市○○路聖功醫院
    前交易時，為埋伏警員查獲等語，被告既供稱劉順輝向伊購買毒品，何以其於交
    易當場未攜帶毒品前往，此與常情顯不相符，足見被告該份自白亦有可疑，依上
    說明，自難認被告有販賣毒品之行為，此外，復查無其他證據足資證明被告有販
    賣毒品之犯行，既不能證明被告犯罪，應為無罪之諭知。
五、原審以不能證明被告乙○○有販賣海洛因之犯行，而諭知無罪之判決，核無不合
    ，檢察官上訴意旨仍認被告張源輝犯罪，為無理由，應予駁回。
六、被告邱善海、曹錦堂部分及被告張源輝施用毒品部分，均經判決確定在案。
據上論斷，應依刑事訴訟法第三百六十八條、第三百六十九條第一項前段、第三百六
十四條、第二百九十九條第一項前段，肅清煙毒條例第五條第一項、第十一條、第十
三條第一項，刑法第二條第一項但書、第十一條、第二十八條、第五十六條、第三十
七條第二項，判決如主文。
本案經檢察官郭振昌到庭執行職務。
中    華    民    國     八十九     年       九       月     十九     日
                              臺灣高等法院高雄分院刑事第二庭
                                  審判長法官  莊秋桃
                                        法官  李春昌
                                        法官  邱永貴
右正本證明與原本無異。
如不服本判決，應於判決送達後十日內向本院提出上訴狀，其未述理由者並應於提
出上訴狀後十日內向本院補提理由書（應附繕本)。
                                      書記官  周能智
中    華    民    國     八十九     年       九       月     二十一   日
附錄：本判決論罪科刑法條：
肅清煙毒條例第五條第一項
販賣、運輸、製造毒品、鴉片或麻煙者，處死刑或無期徒刑。
                                                                   Ｊ


司法院資訊處製作；財團法人民間司法改革基金會備份。
